【裁判字號】    97,審交易,343
【裁判日期】    980320
【裁判案由】    公共危險等
【裁判全文】
臺灣桃園地方法院刑事判決           97年度審交易字第343號
公  訴  人  臺灣桃園地方法院檢察署檢察官
被      告  乙○○
上列被告因公共危險等案件，經檢察官提起公訴（97年度偵字第
18651 號），嗣於本院準備程序進行中，被告就被訴事實為有罪
之陳述，經本院告知簡式審判程序意旨，並聽取當事人之意見後
，本院裁定改依簡式審判程序審理，並判決如下：
    主  文
乙○○服用酒類，不能安全駕駛動力交通工具而駕駛，處有期徒
刑貳月，如易科罰金，以新臺幣壹仟元折算壹日；又因過失傷害
人，處有期徒刑伍月，如易科罰金，以新臺幣壹仟元折算壹日。
應執行有期徒刑陸月，如易科罰金，以新臺幣壹仟元折算壹日。
    事  實
一、乙○○於民國97年8 月15日晚間8 時許，在桃園縣楊梅鎮埔
    心里某處飲用啤酒2 瓶後，已不能安全駕駛動力交通工具，
    於飲酒結束後，猶自上開處所駕駛車牌號碼為V7-9521 號自
    用小客車上路，於同日晚間9 時20分許，沿楊梅鎮○○○路
    ○ 段由中壢往楊梅方向行駛，行至該路段與中山北路1 段74
    巷交岔路口時，原應注意行車之速度應依標誌或標線之規定
    ，無標誌或標線者，在市區道路，時速不得超過50公里，且
    汽車行駛至交岔路口時，應遵守燈光號誌之指示，車輛面對
    圓形紅燈時禁止通行，不得超越停止線或進入路口，而依當
    時並無不能注意之情形，竟因其酒後注意及反應能力降低，
    已陷於不能安全駕駛之狀態，而疏未注意前揭規定，明知其
    所行駛方向之行車管制燈光號誌係圓形紅燈狀態，仍貿然以
    時速80公里之速度向前疾駛，闖越紅燈驅車駛入上開交岔路
    口，適有許晉豪駕駛車牌號碼為5E-5010 號自用小客車沿行
    善路由東往西方向行駛至該路口，另有楊金榮騎乘車牌號碼
    為MH3-412 號重型機車附載女兒楊庭蓁及楊筠慧，沿行善路
    由西往東行駛至該路口，乙○○因酒後無法安全操控該車，
    且因高速行駛而閃煞不及，遂先撞擊許晉豪所駕駛之車輛（
    許晉豪受傷部分未據告訴）後，再撞擊楊金榮所騎乘之機車
    ，致楊金榮、楊庭蓁及楊筠慧人、車倒地，楊金榮因而受有
    左側撓骨骨折及左側股骨粉碎性骨折等傷害，楊庭蓁則受有
    左股骨轉子下骨折、左肱股骨折、下頜骨閉鎖性骨折與腦部
    前葉下及顳葉出血等傷害，楊筠慧亦受有頭部傷害。嗣經路
    人報警處理，而乙○○於肇事後，留在現場向前往處理之桃
    園縣政府警察局楊梅分局警備隊警員蔡文賓承認為肇事人，
    並接受裁判，並經警當場施予酒精濃度檢測，測得呼氣所含
    酒精濃度達每公升0.57毫克，始悉上情。
二、案經楊金榮之妻即楊庭蓁、楊筠慧之母甲○○訴由桃園縣政
    府警察局楊梅分局報告臺灣桃園地方法院檢察署檢察官偵查
    起訴。
    理  由
一、本案被告乙○○所犯之罪，並非法定刑為死刑、無期徒刑或
    最輕本刑3 年以上有期徒刑之罪，亦非高等法院管轄第一審
    之案件，而被告於準備程序中就被訴事實已為有罪之陳述，
    經本院告知簡式審判程序之旨，並聽取當事人之意見後，本
    院乃依刑事訴訟法第273 條之1 第1 項規定，裁定改行簡式
    審判程序，合先敘明。
二、上開犯罪事實，業經被告乙○○於警詢、偵查及本院審理時
    均坦承不諱，核與告訴人甲○○及證人許晉豪於警詢及偵查
    中證述之情節相符合，並有道路交通事故現場圖、道路交通
    事故調查報告表(一)、(二)、桃園縣政府警察局道路交通事故當
    事人酒精測定紀錄表、桃園縣政府警察局汽車駕駛人酒後生
    理協調平衡檢測紀錄卡、刑法第185 條之3 案件測試觀察紀
    錄表、桃園縣政府警察局舉發違反道路交通管理事件通知單
    各1 份、長庚紀念醫院診斷證明書3 份及現場照片24張在卷
    可稽。而依交通部運輸研究所79年8 月對駕駛人行為之研究
    （酒醉駕車對駕駛行為之分析研究）指出，吐氣每公升酒精
    含量零點25毫克等於血液中酒精濃度（Blood Alcohol Con-
    centration簡稱BAC）0.05 ﹪（亦即每100 毫升血液中含50
    毫克酒精），而（一）BAC 到達0.03﹪至0.05﹪時，對駕駛
    能力之影響為：多數駕駛人心境逐漸變幻不定、視覺與反應
    靈敏性減弱、對速度及距離的判斷力差；而對心理行為之影
    響為：觀察力逐漸欠缺、心情漸趨輕鬆、自信心增加、多話
    、精神狀態處於陶醉感。（二）BAC 到達0.05﹪至0.08﹪時
    ，對駕駛能力之影響為：反應遲鈍、駕駛能力受損、遲而不
    決或決而不行；而對心理行為之影響為：情緒鬆弛、感情與
    行為趨向誇張、肌肉不協調、精神處於興奮狀態。（三）BA
    C 到達0.08﹪至0.15﹪時，對駕駛能力之影響為：判斷力嚴
    重受到影響、體能與精神協調受損、駕駛之體能困難增加；
    而對心理行為之影響為：產生情緒異常現象、步伐不平穩、
    言語不清、反應惡劣、記憶及判斷力受損、精神處於錯亂狀
    態。（四）超過0.15﹪時，對駕駛能力之影響為：視線搖晃
    、駕駛已進入恍惚狀態、判斷及理解遭到扭曲、駕駛不穩定
    ；對心理行為之影響為：意識不明、嘔吐、站、走及講話困
    難、責任感喪失、精神處於麻痺狀態。（五）超過0.5 ﹪，
    對駕駛人能力之影響為：無法開車；對心理行為之影響為：
    爛醉如泥、失去知覺可能致死、精神處於昏睡狀態。本件被
    告飲酒後，呼氣酒精濃度高達每公升0.57毫克，已如前述，
    換算後相當於BAC 百分之0.114 ，參酌上開說明，被告之判
    斷力、精神協調、駕駛體能、精神狀態等均已受到相當影響
    而減退，並與「桃園縣政府警察局汽車駕駛人酒後生理協調
    平衡檢測紀錄卡」及「刑法第185 條之3 案件測試觀察紀錄
    表」上所載，被告於平衡動作測試時經警命為：(1)雙腳併攏
    ，兩手貼緊大腿，將一腳向前抬高離地15公分，並停止不動
    30秒，(2)閉雙眼，30秒內朗讀阿拉伯數字由1001、1002...
    至1030，及(3)用筆在兩個同心圓之間的零點五公分環狀帶內
    畫另一個圓等檢測，被告檢測結果均為不合格，且被告為警
    查獲時經警員對其言行舉止觀察結果認被告於查獲、測試或
    訊問過程中，有語無倫次、含糊不清、多話情事等內容綜合
    判斷，顯見被告當時確已達於不能安全駕駛之程度。又按汽
    車駕駛人有飲用酒類後，吐氣所含酒精濃度超過每公升0.25
    毫克情形者，不得駕車；汽車行駛時，駕駛人應注意車前狀
    況，並隨時採取必要之安全措施，且行車速度應依速限標誌
    或標線之規定，又汽車行駛至交岔路口，其行進、轉彎，應
    遵守燈光號誌之指示，遇紅燈時禁止通行，不得超越停止線
    或進入路口，道路交通安全規則第114 條第2 款、第94條第
    3 項、第93條第1 項、第102 條第1 項第1 款、道路交通標
    誌標線號誌設置規則第206 條第5 款第1 目分別定有明文。
    而上開路段之限速為50公里，亦據前揭道路交通事故調查報
    告表載明在卷，被告自應遵守上開規定，謹慎駕車，以維行
    車安全及避免危險發生，而參之當時天候及路況，又無不能
    注意之情事，此有前揭調查報告表在卷可佐，被告竟疏未注
    意在飲用酒類後，於肇事當時其吐氣所含酒精成分每公升已
    逾0.25毫克之酒醉狀態下，仍駕駛自小客車上路，且因酒後
    導致注意力、判斷力減弱，致駕駛自小客車疏未注意車前左
    側是否有來車通過該交岔路口之狀況，即貿然以時速80公里
    之速度超速且闖越紅燈駛入該交岔路口，而肇致本件事故，
    其有疏未盡其應注意之義務而有過失，至為明灼，且因其過
    失行為致被害人楊金榮、楊庭蓁、楊筠慧分別受有前揭傷害
    ，被告之過失行為與被害人受傷間，有相當因果關係。本件
    事證明確，被告犯行，堪以認定。
三、核被告所為，分別係犯刑法第185 條之3 公共危險罪及同法
    第284 條第1 項前段之過失傷害罪。其以一過失行為致被害
    人楊金榮、楊庭蓁、楊筠慧3 人同受傷害，核屬刑法第55條
    所定之想像競合犯，應從一重處斷。被告係酒醉駕車致被害
    人受傷，就其所犯過失致傷害罪部分，應依道路交通管理處
    罰條例第86條第1 項之規定，加重其刑。又被告於肇事後，
    留在現場向前往處理之桃園縣政府警察局楊梅分局警備隊警
    員蔡文賓承認為肇事人，並接受裁判，有桃園縣政府警察局
    道路交通事故肇事人自首情形紀錄表1 份在卷可考，是其係
    對於未發覺之過失傷害罪自首而受裁判，爰依刑法第62條前
    段之規定減輕其刑，並先加後減之。被告所犯上開2 罪，犯
    意各別，構成要件互異，應予分論併罰。爰審酌被告於飲酒
    後已達不能安全駕駛動力交通工具之程度，猶駕駛車輛行駛
    於道路上，危及道路安全，枉顧其他用路人生命、財產之安
    全，終造成本件車禍事故，所為非是，再參酌被告素行、過
    失程度，及其迄今仍未與告訴人達成和解等一切情狀，分別
    量處如主文所示之刑，並均諭知易科罰金之折算標準暨定其
    應執行刑及就所定之應執行刑諭知易科罰金之折算標準。
據上論斷，應依刑事訴訟法第273 條之1 第1 項、第299 條第1
項前段，刑法第185 條之3 、第284 條第1 項前段、刑法第62條
前段、第41條第1 項前段、第2 項、第51條第5 款，刑法施行法
第1條 之1 第1 項、第2 項前段，道路交通管理處罰條例第86條
第1項 ，判決如主文。
本案經檢察官王惟琪到庭執行職務。
中    華    民    國    98    年     3    月    20    日
                        刑事庭  法  官  鍾雅蘭
以上正本證明與原本無異。
如不服本判決，應於判決送達後10日內向本院提出上訴狀（應附
繕本），其未敘述上訴理由者，應於上訴期間屆滿後20日內補提
理由書狀於本院，上訴於臺灣高等法院。
                                書記官  楊郁馨
中    華    民    國    98    年     3    月    20    日
附錄本案論罪科刑法條：
中華民國刑法第185 條之3
服用毒品、麻醉藥品、酒類或其他相類之物，不能安全駕駛動力
交通工具而駕駛者，處1 年以下有期徒刑、拘役或科或併科15萬
元以下罰金。
中華民國刑法第284 條
因過失傷害人者，處6 月以下有期徒刑、拘役或5 百元以下罰金
，致重傷者，處1 年以下有期徒刑、拘役或5 百元以下罰金。
從事業務之人，因業務上之過失傷害人者，處1 年以下有期徒刑
、拘役或1 千元以下罰金，致重傷者，處3 年以下有期徒刑、拘
役或2 千元以下罰金。


司法院資訊處製作；財團法人民間司法改革基金會備份。
